【裁判字號】    97,易,406
【裁判日期】    970619
【裁判案由】    賭博
【裁判全文】
臺灣雲林地方法院刑事判決               97年度易字第406號
公  訴  人  臺灣雲林地方法院檢察署檢察官
被      告  甲○○
上列被告因賭博案件，經檢察官提起公訴（96年度偵字第5180號
），於本院準備程序進行中，被告就被訴事實為有罪之陳述，經
合議庭裁定由法官一人獨任進行簡式審判程序，判決如下：
    主      文
甲○○在公眾得出入之場所賭博財物，處罰金新臺幣仟元，如
易服勞役，以新臺幣壹仟元折算壹日，扣案之撲克牌拾肆副及賭
資新臺幣佰元，均沒收之。
    事實及理由
一、犯罪事實：
    甲○○於民國96年10月5 日下午3 時許，在雲林縣斗六市○
    ○里○○路21號前公眾得出入之涼亭內，與張爵淇、林慶祈
    、劉茂雄、劉水永（此4 人檢察官均另為緩起訴處分），持
    撲克牌為賭具，以玩俗稱「四支刀」比撲克牌點數大小之方
    式，賭博財物，而「四支刀」之賭法係每名賭客各先出賭資
    新臺幣 (下同)50 元或100 元為底，發4 張牌，2 張、2 張
    分別比撲克牌之點數，2 次全贏者可將賭金全拿，若不分輸
    贏即1 勝1 敗，則賭金各自取回。嗣於同日下午3 時30分許
    ，為警當場查獲，並於上開5 人賭博財物之桌上扣得撲克牌
    14副及賭資300 元。
二、認定犯罪事實所憑證據及理由：
(一)、本案被告甲○○所犯刑法第266 條第1 項之罪，係死刑、無
    期徒刑、最輕本刑為3 年以上有期徒刑以外之罪，其於準備
    程式就前揭被訴事實為有罪之陳述，經受命法官告知簡式審
    判程式之旨，並聽取其與公訴人之意見後，本院合議庭裁定
    由受命法官獨任進行簡式審判程式，是本件之證據調查，依
    刑事訴訟法第273 條之2 規定，不受同法第159 條第1 項、
    第161 條之2 、第161 條之3 、第163 條之1 及第164 條至
    第170 條規定之限制，合先敘明。
(二)、上開犯罪事實，業經被告迭於警詢、偵查及本院審理時供認
    屬實，核與同案被告即賭客張爵淇、林慶祈、劉茂雄、劉水
    永等4 人於警詢、偵查時之供述相符。此外，並有撲克牌14
    副、賭資300 元扣案足證及雲林縣警察局斗六分局二組偵查
    隊檢查紀錄表1 份及現場照片4 張在卷可考。足認被告自白
    ，核與上揭證據資料相符，本案事證明確，被告犯行堪以認
    定，應予依法論科。
三、論罪科刑之理由：
(一)、核被告所為，係犯刑法第266 條第1 項在公眾得出入之場所
    賭博財物罪。
(二)、本院審酌被告在公共場所賭博財物，憑偶然之事實，互爭勝
    負，以決定財物之得喪，足啟僥倖之心，有礙健全社會生活
    及治安秩序，法紀觀念淡薄，且犯坦認犯行，具有悔意等一
    切情狀，量處如主文所示之刑，並諭知易服勞役之折算標準
    。檢察官雖求處有期徒刑3 月，但被告僅犯刑法第266 條之
    罪，法定刑僅為銀元1,000 元即新臺幣30,000元以下，並非
    刑法第268 條之罪，檢察官之求刑基礎已有變動，自不為本
    院所採。
(三)、扣案之撲克牌14副及賭資300 元，為當場查獲之賭具及賭資
    ，依刑法第266 條第2 項之規定，不論屬於犯人與否，均沒
    收之。
四、不另為無罪諭知部分：
(一)、公訴意旨略以：被告意圖營利，於96年10月5 日下午3 時許
    ，在雲林縣斗六市○○里○○路21號前涼亭之公眾得出入場
    所，提供其所有之撲克牌14副，聚集不特定賭客賭博財物。
    以撲克牌為賭具，由其作莊，以俗稱「四支刀」比大小下注
    之方式賭博財物。其賭法係賭客各先出賭資50元為底，發4
    張牌，再比撲克牌之點數，點數贏莊家者可得等倍之賭金，
    若點數輸莊家則賭金歸莊家所有。嗣於同日下午3 時30分許
    ，張爵淇、林慶祈、劉茂雄、劉水永等4 人（檢察官均另為
    緩起訴處分）在上址與甲○○賭博財物，為警當場查獲，並
    扣得撲克牌14副及賭資300 元。因認被告涉犯刑法第268 條
    意圖營利聚眾賭博罪（被告涉犯在公眾得出入場所賭博罪部
    分，已經論罪如上）。
(二)、按犯罪事實應依證據認定之，無證據不得認定犯罪事實，刑
    事訴訟法第154 條第2 項定有明文。又刑事訴訟法第161 條
    已於91年2 月8 日修正公布，其第1 項規定：檢察官就被告
    犯罪事實，應負舉證責任，並指出證明之方法。因此，檢察
    官對於起訴之犯罪事實，應負提出證據及說服之實質舉證責
    任。倘其所提出之證據，不足為被告有罪之積極證明，或其
    指出證明之方法，無從說服法院以形成被告有罪之心證，基
    於無罪推定之原則，自應為被告無罪判決之諭知。最高法院
    92年臺上字第128 號判例意旨可參。又「意圖營利，供給賭
    博場所或聚眾賭博者，處3 年以下有期徒刑，得併科3 千元
    以下罰金。」刑法第268 條定有明文。則行為人主觀上必須
    有營利之不法意圖，而為本罪之行為，方構成本罪，則該法
    定意圖，即是俗稱開設賭場聚賭抽頭的意圖，行為人若無這
    種抽頭的意圖，希冀以自己參與賭博而贏取財物，即欠缺本
    罪的法定意圖，自不構成本罪。
(三)、被告與張爵淇、林慶祈、劉茂雄、劉水永等4 人，於上開時
    地，把玩「四支刀」賭博財物乙情，業已論明如上，則自應
    再行審究被告除與上開4 人對賭輸贏財物之外，是否另有抽
    頭營利之意圖。經查，被告於本院審理時供認當時就是只有
    玩四支刀，贏的人可以將賭金全部拿走，沒有抽頭的情事，
    已經很多年大家都在那邊玩四支刀，均核與張爵淇、林慶祈
    、劉茂雄、劉水永於警詢時供認當時沒有主持、也沒有抽頭
    等語相符一致。觀諸現場照片所示，被告等人賭博地點，僅
    為一個破舊涼亭，裡面設備簡陋，沒有摭掩物，不像一個職
    業賭場，反而像是一個鄉民聚集、聊天處所，不需被告刻意
    召集，就會有人聚於該處，則前來聚賭之民眾，自無需支付
    額外金額供被告抽頭之必要，堪信當時被告與上開4 人把玩
    「四支刀」之時，除了博奕賭物之外，並無抽頭的情事，自
    無從認定被告有何抽頭營利之意圖，不能以刑法第268 條相
    繩。
(四)、綜上，本案檢察官所提出之證據或指出之證明方法，無法使
    本院產生被告意圖營利聚眾賭博有罪之確信，揆諸前開說明
    ，基於無罪推定原則，被告就此部分被訴之犯罪事實不能證
    明，本應就此部分為被告無罪之諭知，惟檢察官認被告此部
    分犯行與前述有罪部分，有想像競合犯之裁判上一罪關係，
    爰不另為無罪之諭知。
五、應適用之法律：
    依刑事訴訟法第273 條之1 第1 頁、第299 條第1 項前段，
    刑法第266 條第1 項前段、第2 項、第42條第3 項，刑法施
    行法第1 條之1 第1 項、第2 項前段，判決如主文。
本案經檢察官黃顗雯到庭執行職務。
中    華    民    國    97    年    6     月    19    日
                  刑事第五庭  法  官  藍家偉
以上正本證明與原本無異。
如不服本判決，應於判決送達後10日內，向本院提出上訴狀。（
須附繕本）
                              書記官  王雪招
中    華    民    國    97    年    6     月    19    日
附錄本案論罪科刑法條全文：
刑法第266 條：
在公共場所或公眾得出入之場所賭博財物者，處1 千元以下罰金
但以供人暫時娛樂之物為賭者，不在此限。
當場賭博之器具與在賭檯或兌換籌碼處之財物，不問屬於犯人與
否，沒收之。


司法院資訊處製作；財團法人民間司法改革基金會備份。
